臺灣臺中地方法院民事裁定             
110年度司繼字第2084號
聲  請  人  臺中市政府社會局

法定代理人  彭懷真


受  選任人  財政部國有財產署中區分署          

法定代理人  趙子賢
上列聲請人聲請為被繼承人牛淑蕙選任遺產管理人事件，本院裁
定如下：
    主      文
選任財政部國有財產署中區分署為被繼承人牛淑蕙之遺產管理人
。
准對被繼承人牛淑蕙之大陸地區以外繼承人為承認繼承之公示催
告。
被繼承人牛淑蕙之大陸地區以外繼承人，應自前項公示催告最後
揭示於法院公告處、資訊網路及其他適當處所之日起，壹年內承
認繼承，上述期限屆滿，無繼承人承認繼承時，被繼承人牛淑蕙
之遺產，於清償債權並交付遺贈物後，如有賸餘即歸屬國庫。
聲請程序費用由被繼承人牛淑蕙之遺產負擔。
    理      由
一、按繼承開始時，繼承人之有無不明，而無親屬會議或親屬會
    議未於 1個月內選定遺產管理人者，利害關係人或檢察官得
    聲請法院選任遺產管理人，並由法院依公示催告程序，定6
    個月以上之期限，公告繼承人，命其於期限內承認繼承，民
    法第1177條、第1178條規定甚明。  
二、本件聲請意旨略以：被繼承人牛淑蕙（女、民國00年0月00
    日生、身分證統一編號：Z000000000號、生前最後住所：臺
    中市○區○○街000號5樓之1）於103年7月及105年3月溢領低收
    入戶家庭及身心障礙者生活補助費共新臺幣27,140元，
　　然被繼承人已於105年2月27日死亡，且其所有繼承人均已拋
    棄繼承，是否仍有應繼承之人不明，而其親屬會議亦未於法
    定期間內選定遺產管理人，致聲請人無法對被繼承人之財產
    主張權利，聲請人爰基於利害關係人地位，依法聲請為被繼
    承人選任遺產管理人等語，並提出全國社福津貼給付資料比
    對資訊系統表、臺中市西區區公所函文、本院家事法庭函文
    、戶籍謄本及除戶戶籍謄本（均影本）等為證。
三、查聲請人主張被繼承人因溢領低收入戶家庭及身心障礙者生
    活補助費，且被繼承人死亡後其所有繼承人均已拋棄繼承，
    是否仍有應繼承之人不明，而其親屬會議未於法定期間內選
    定遺產管理人等事實，有聲請人提出前揭書證在卷可證，堪
    信為真實，從而聲請人聲請選任被繼承人之遺產管理人，揆
    諸前揭法條規定，為有理由，應予准許。另參酌選任遺產管
    理人處理無人繼承遺產事宜，旨在維護公益及被繼承人債權
    人之利益，此觀民法第1177條立法理由即明，而遺產管理人
    之職務，依民法第1179條規定，程序相當繁複，自應選定熟
    習該項作業者為佳，國有財產署為國庫之管理機關，備有管
    理財產之專才，並具相當公信力，代管無人繼承遺產清理事
    宜亦為其執掌事務，顯見其足以勝任遺產管理人之職務，雖
    該署具狀表示不同意擔任，且認由被繼承人之親屬擔任較為
    適宜，惟被繼承人之親屬王津美、牛淑梅、牛淑蘭、牛宏智
    於110年12月9日具狀表示不同意擔任被繼承人之遺產管理人
    ，是本院自不能強令無義務之被繼承人親屬擔任。執此，本
    院認由財政部國有財產署中區分署擔任被繼承人之遺產管理
    人，應屬妥適，爰選任之。
四、依家事事件法第127條第4項規定，裁定如主文。
中　　華　　民　　國　　110 　年　　12　　月　　29　　日
                  家事法庭  司法事務官　楊雅筠
以上正本係照原本作成。
如不服本件裁定，得於裁定書送達之翌日起10日內，以書狀敘述
理由，向本庭提起抗告，並應繳納抗告費新台幣1000元。  
中　　華　　民　　國　　110 　年　　12　　月　　29　　日
                                書記官　張美鶯